臺灣高等法院臺中分院刑事判決　　　　　　　　民國九十一年度上訴字第四一六號
　　上　訴　人
　　即　被　告　乙○○
　　選任辯護人　潘宏坤
右上訴人因違反毒品危害防制條例案件，不服臺灣苗栗地方法院中華民國九十一年一
月三十一日第一審判決（民國九十年度訴字第一七一號，起訴案號：臺灣苗栗地方法
院檢察署民國九十年度毒偵字第七七六號），提起上訴，本院判決如左：
    主      文
原判決撤銷。
乙○○施用第一級毒品，累犯，處有期徒刑柒月。
    事      實
一、乙○○曾於民國（下同）八十六年間，因違反麻醉藥品管理條例案件，經原審判
    處有期徒刑五月，於八十六年十月四日易科罰金執行完畢，又因施用毒品案件，
    經原審裁定送觀察、勒戒後，認無繼續施用毒品之傾向，由臺灣苗栗地方法院檢
    察署檢察官於八十八年十月十八日以八十八年度毒偵字第三三二號為不起訴處分
    確定。詎乙○○仍不知悔改，基於施用第一級毒品海洛因之犯意，於九十年三月
    二日之前三日期間內，在苗栗縣不詳地點，施用第一級毒品海洛因一次。嗣於九
    十年三月二日晚上，因另案通緝為警在苗栗縣苗栗市勝利里水澗橋五號查獲，經
    警採尿送驗，呈嗎啡陽性反應，始悉上情。經依原審九十年度毒聲字第二六四號
    裁定送臺灣苗栗看守所附設觀察勒戒處所觀察、勒戒後，認有繼續施用毒品之傾
    向。
二、案經苗栗縣警察局苗栗分局報請臺灣苗栗地方法院檢察署檢察官偵查起訴。
    理      由
一、訊據上訴人即被告（下稱被告）乙○○雖矢口否認有於右揭時地施用海洛因之事
    實，辯稱：並未施用海洛因，而且於九十年三月四日在臺灣苗栗看守所採尿檢驗
    亦無嗎啡反應云云。然查，被告乙○○為警於九十年三月二日所採之尿液，經送
    往私立中山醫學院附設孫中山先生紀念醫院藥物濫用檢測中心檢驗結果，確呈嗎
    啡陽性反應，此有該醫院出具之檢驗報告一份附卷可稽，雖嗣後被告於原審審理
    中請求重驗尿液，經再送法務部調查局複驗結果，固呈嗎啡陰性反應，但經原審
    另於九十年十二月五日另以公函促請查明「一、人類於一定時間採取之尿液樣本
    ，經過一定時間正常貯存後，是否必然發生尿液變化情形？二、如必定發生變化
    ，是否發生原先檢驗有嗎啡反應，之後再檢驗即發生無嗎啡反應情形？三、請說
    明變化原因。」，法務部調查局覆稱：「鴉片類毒品經人體吸收後自然代謝成嗎
    啡排泄尿液中，其中嗎啡的濃度在室溫存放期間會崩解而遞減，而遞減的速度則
    因貯存之時間、環境（尤其是溫度）、尿液酸鹼度之變化或細菌的醱酵作用等因
    素而有不同；故本案尿液不排除係因上述原因而致使第二次檢驗時，尿液中嗎啡
    濃度低於本局鴉片類毒品檢驗值之可能。」，亦明示不排除本件尿液複驗因尿液
    久存、環境變化、尿液酸鹼值之變化或細菌醱酵作用而造成尿液變質，以致原先
    有嗎啡反應之尿液而無法再檢驗出有嗎啡反應之情形，分別有法務部調查局九十
    年九月十四日（九○）陸（一）字第九○○五七三三七號檢驗通知書、原審苗院
    月刑乙九○訴一七一字第三二三七六號函及法務部調查局九十年十二月十四日（
    九○）陸（一）字第九○○八二五八二號函各一份附卷可稽。查被告最初被查獲
    採取尿液日期為九十年三月二日，而送法務部調查局複驗日期則為九十年八月九
    日，分別有法務部調查局及私立中山醫學院附設孫中山先生紀念醫院藥物濫用檢
    測中心之檢驗結果書各一份在卷足按，足見初驗與複驗兩者相距五月餘之久；再
    參考上開法務部調查局之尿液變質說明，更見尿液檢驗仍以最初採取之新鮮尿液
    之檢體最為可靠，而被告為警於九十年三月二日所採之尿液，經送往私立中山醫
    學院附設孫中山先生紀念醫院藥物濫用檢測中心檢驗結果，確呈嗎啡陽性反應，
    此有該醫院出具之檢驗報告一份附卷可稽，已如上述，益見被告所辯未施用海洛
    因乙節，乃屬飾卸刑責之詞，無足憑信。而被告前因施用毒品案件，經原審裁定
    送觀察、勒戒後，認無繼續施用毒品傾向，臺灣苗栗方法院檢察署檢察官乃於八
    十八年十月八日以八十八年度毒偵字第三三二號為不起訴處分確定，此有臺灣苗
    栗地方法院檢察署刑案資料查註紀錄表在卷可證。被告於五年內再犯本案施用毒
    品案件，經原審以九十年度毒聲字第二六四號裁定送觀察、勒戒結果，認有繼續
    施用毒品之傾向，復有原審上開裁定正本及臺灣苗栗看守所九十年三月二十一日
    苗所衛字第一一二七號函附之受觀察勒戒人有無繼續施用毒品判定資料一份附卷
    可稽。至於被告於九十年三月四日入看守所所採之尿液，雖未檢出嗎啡之陽性反
    應，可能係因採尿時距被告被查獲前於九十年三月二日之前三日期間內施用，已
    有相當期間，或被告施用之次數僅屬一次，份量不多等因素所致，尚難資為被告
    有利之認定。又本案已臻明瞭，本院認無庸再作毛髮檢驗等其他鑑定，被告請求
    另作毛髮之檢驗，核無必要。本件事證明確，被告之犯行洵堪認定，應予依法論
    科。
二、查海洛因為毒品危害防制條例第二條第二項第一款所規定之第一級毒品，被告前
    因施用毒品案件，經送觀察勒戒，結果無繼續施用毒品傾向，經檢察官為不起訴
    處分確定後，五年以內又犯施用海洛因，核其所為，係犯毒品危害防制條例第十
    條第一項之施用第一級毒品罪。被告施用海洛因前持有海洛因之低度行為，已為
    其施用之高度行為所吸收，不另論罪。查被告曾於八十六年間，因違反麻醉藥品
    管理條例案，經原審判處有期徒刑五月，於八十六年十月四日易科罰金執行完畢
    ，有臺灣苗栗地方法院檢察署刑案資料查註紀錄表及臺灣高等法院被告全國前案
    紀錄表各一份在卷可憑，其於有期徒刑執行完畢後，五年內再犯有期徒刑以上之
    本罪，為累犯，應依法加重其刑。原審對於被告予以論罪科刑，固非無見，惟查
    被告於九十年三月四日入臺灣苗栗看守所所採之尿液，確實有作安非他命及嗎啡
    二項檢驗，有該所函送之尿液檢驗報告及尿液採集作業確認書影本各一份在卷可
    稽，而原審認被告入所之尿液檢驗報告，僅有安非他命之檢項，並無嗎啡之檢項
    ，其認定之證據資料核與卷證資料不符，即有未合，被告上訴空言否認犯罪，恣
    意指摘原判決不當，雖無足取，然原判決既有上述可議之處，即屬無可維持，仍
    應由本院將原判決予以撤銷改判，爰審酌被告之素行不良、施用毒品係自戕行為
    、施用僅一次及犯後未坦承犯行等一切情狀，量處被告有期徒刑柒月，以資懲儆
    。至扣案被告之尿液一瓶非違禁物、亦非犯罪所用或所得之物，毋庸宣告沒收，
    附此明。
三、被告經合法傳喚，無正當之理由不到庭，爰不待其陳述，逕行判決。
四、據上論斷，應依刑事訴訟法第三百六十九條第一項前段、第三百六十四條、第二
    百九十九條第一項前段、第三百七十一條、毒品危害防制條例第十條第一項、刑
    法第十一條前段、第四十七條，判決如主文。
本案經檢察官甲○○到庭執行職務。
中      華      民      國　    九十一     年     四      月    三十　　日
                                臺灣高等法院臺中分院刑事第九庭
                                　　　審判長法　官　陳　筱　珮
                                　　　　　　法  官  趙  春  碧
                                　　　　　　法　官  吳　重　政
右正本證明與原本無異。
如不服本判決應於收受送達後十日內向本院提出上訴書狀，其未敘述上訴之理由者並
得於提起上訴後十日內向本院補提理由書（均須按他造當事人之人數附繕本）。
　　　　　　　　　　　　　　　　　　　　　　書記官　林  育　德
中      華      民      國　    九十一     年     五      月     二 　　日
附錄：
毒品危害防制條例第十條第一項：
施用第一級毒品者，處六月以上五年以下有期徒刑。
                                                                        Ｒ
